臺灣臺中地方法院刑事判決　　　　　　　100年度訴字第564號
公　訴　人　臺灣臺中地方法院檢察署檢察官
被　　　告　蕭怡珊
上列被告因違反毒品危害防制條例案件，經檢察官提起公訴（10
0 年度毒偵字第5 號），被告於準備程序中就被訴事實為有罪之
陳述，受命法官於聽取當事人之意見後，由本院合議庭裁定由受
命法官獨任進行簡式審判程序，判決如下：
    主    文
蕭怡珊施用第一級毒品，累犯，處有期徒刑壹年；又施用第二級
毒品，累犯，處有期徒刑陸月。應執行有期徒刑壹年肆月。
    犯罪事實
一、蕭怡珊前於民國88年間因施用毒品案件，經臺灣彰化地方法
    院裁定送觀察、勒戒後，認有繼續施用毒品之傾向，再經裁
    定令入戒治處所施以強制戒治1 年，於89年2 月3 日停止戒
    治處分出所，所餘戒治期間並付保護管束，迄89年9 月22日
    保護管束期滿未經撤銷停止戒治而視為執行完畢。又於89年
    間因施用毒品案件，經臺灣彰化地方法院裁定送觀察、勒戒
    後，認無繼續施用毒品之傾向，於89年12月18日執行完畢釋
    放。復於91年間因施用毒品案件，經臺灣彰化地方法院檢察
    署檢察官提起公訴並聲請強制戒治，經臺灣彰化地方法院以
    91年度訴字第782號判處有期徒刑8月確定；強制戒治部分，
    經臺灣彰化地方法院以91年度毒聲字第1499號裁定令入戒治
    處所施以強制戒治1 年，因執行成效良好認無繼續戒治必要
    ，而由臺灣彰化地方法院以92年度毒聲字第1375號裁定停止
    戒治，於92年7 月11日停止戒治處分出所，所餘戒治期間並
    付保護管束，迄92年8月8日保護管束期滿未經撤銷停止戒治
    而視為執行完畢；復因搶奪案件，經臺灣彰化地方法院以91
    年度訴字第321 號判處有期徒刑1年8月，並與上開施用毒品
    案件合併定應執行有期徒刑2年2月確定，於93年10月28日因
    縮短刑期假釋出監並付保護管束；另再犯搶奪、施用第二級
    毒品、施用第一級毒品、恐嚇等案件，經臺灣彰化地方法院
    及臺灣高等法院臺中分院分別以94年度訴字第1262號、94年
    度斗簡字第675號、95年度上訴字第174號、95年度上易字第
    1166號各判處1年2月、6月、1年6月、5月確定，嗣經臺灣高
    等法院臺中分院以96年度聲減字第1762號裁定分別減為有期
    徒刑7月、3月、9月及2月15日，且就搶奪及施用第二級毒品
    罪部分定其應執行之刑為有期徒刑9 月確定，並經撤銷前開
    假釋，應執行殘刑8 月又18日，與上開案件接續執行後，甫
    於97年6月4日縮刑期滿而執行完畢。詎仍不知悔改，竟基於
    施用第一級毒品海洛因之犯意，於99年9 月25日某時，在改
    制前臺中縣大里市某麥當勞內，以將海洛因摻水稀釋於針筒
    內注射手臂之方式，施用第一級毒品海洛因1 次；另基於施
    用第二級毒品甲基安非他命之犯意，於同年月27日白天某時
    ，在改制前臺中市○里區○○街126 號住處，以將甲基安非
    他命置於玻璃球內燒烤吸食煙霧之方式，施用第二級毒品甲
    基安非他命1 次。嗣於99年9月28日上午7時20分許，蕭怡珊
    行經改制前臺中縣太平市○○○街與宜新一街路口時，因案
    通緝為員警李建志緝獲，蕭怡珊在有偵查權限之機關發覺其
    前開犯行前，即主動向員警李建志坦承上開施用第一級毒品
    海洛因之犯行，而自首接受裁判，並同意採集尿液送驗，檢
    驗結果呈嗎啡及甲基安非他命陽性反應，始查悉上開施用第
    二級毒品犯行。
二、案經改制前臺中市警察局第五分局報告臺灣臺中地方法院檢
    察署檢察官偵查起訴。
    理    由
一、按本件被告蕭怡珊所犯，非死刑、無期徒刑、最輕本刑為3
    年以上有期徒刑之罪，或高等法院管轄第一審之案件，被告
    於準備程序中，就前揭被訴事實為有罪之陳述，經受命法官
    告以簡式審判程序之旨，並聽取被告與公訴人之意見後，本
    院認無不得或不宜改依簡式審判程序進行之處，爰依刑事訴
    訟法第273 條之1 第1 項、第284 條之1 ，裁定本件由受命
    法官獨任進行簡式審判程序，是本件之證據調查，依刑事訴
    訟法第273 條之2 規定，不受同法第159 條第1 項、第161
    條之2 、第161 條之3 、第163 條之1 及第164 條至170 條
    規定之限制，合先敘明。
二、上開犯罪事實，業據被告蕭怡珊於本院準備程序及審理時坦
    承不諱（見本院卷第31、40頁），且被告為警查獲後經採集
    其尿液送檢驗之結果，確呈嗎啡及甲基安非他命陽性反應，
    有中山醫學大學附設醫院99年10月14日編號0000000 號尿液
    檢驗報告、臺中市警察局第五分局北屯派出所採集尿液鑑定
    同意書、臺中市警察局第五分局委託尿液檢檢代號與真實姓
    名對照表各1 份附卷可稽（見偵卷第21、23及24頁），足見
    被告之自白核與事實相符，應堪採信。本案事證明確，被告
    施用第一級毒品海洛因、第二級毒品甲基安非他命之犯行，
    洵堪認定。
三、按犯毒品危害防制條例第10條之罪者，依同條例第20條第1
    項、第2 項規定，應先經觀察、勒戒或強制戒治之程序，惟
    觀察、勒戒或強制戒治執行完畢釋放後，5 年內再犯第10條
    之罪者，即應依法追訴處罰，此觀諸毒品危害防制條例第23
    條第2 項即明。又毒品危害防制條例第20條、第23條將施用
    毒品之刑事處遇程序，區分為「初犯」及「5 年內再犯」、
    「5 年後再犯」，依其立法理由之說明：「初犯」，經觀察
    、勒戒或強制戒治後，應為不起訴處分或不付審理之裁定；
    經觀察、勒戒或強制戒治執行完畢釋放後，「5 年內再犯」
    者，因其再犯率甚高，原實施之觀察、勒戒及強制戒治既已
    無法收其實效，爰依法追訴或裁定交付審理。至於經觀察、
    勒戒或強制戒治執行完畢釋放後，「5 年後再犯」者，前所
    實施之觀察、勒戒或強制戒治已足以遮斷其施用毒品之毒癮
    ，為期自新及協助其斷除毒癮，仍適用「初犯」規定，先經
    觀察、勒戒或強制戒治之程序。從而依修正後之規定，僅限
    於「初犯」及「5 年後再犯」2 種情形，始應先經觀察、勒
    戒或強制戒治程序。倘被告於5 年內已再犯，經依法追訴處
    罰，縱其第3 次（或第3 次以上) 再度施用毒品之時間，在
    初犯經觀察、勒戒或強制戒治執行完畢釋放5 年以後，已不
    合於「5 年後再犯」之規定，且因已於「5 年內再犯」，顯
    見其再犯率甚高，原實施觀察、勒戒或強制戒治，已無法收
    其實效，即應依該條例第10條處罰（最高法院97年度第5 次
    刑事庭會議參照）。查被告前於88年間因施用毒品案件，經
    臺灣彰化地方法院裁定送觀察、勒戒後，認有繼續施用毒品
    之傾向，並經該法院裁定令入戒治處所施以強制戒治1 年，
    於89年2 月3 日停止戒治處分出所，所餘戒治期間並付保護
    管束，迄89年9 月22日保護管束期滿未經撤銷停止戒治而視
    為執行完畢後；又於89年間因施用毒品案件，經同前法院裁
    定送觀察、勒戒後，認無繼續施用毒品之傾向，於89年12月
    18日執行完畢釋放；又因施用毒品案件，經同前法院裁定令
    入戒治處所施以強制戒治1 年，於92年7 月11日停止戒治處
    分出所，所餘戒治期間並付保護管束，迄92年8 月8 日保護
    管束期滿未經撤銷停止戒治而視為執行完畢，並判處有期徒
    刑8 月確定等情，有臺灣臺中地方法院檢察署刑案資料查註
    紀錄表及臺灣高等法院被告前案紀錄表各1 份在卷可考，是
    被告既於強制戒治執行完畢釋放後5 年內，再犯施用毒品罪
    ，並經判決確定，則其犯本案施用毒品犯行之時間，雖距前
    述強制戒治執行完畢釋放後已逾5 年，揆諸首開說明，仍應
    依法追訴處罰。
四、論罪科刑：
  (一)按海洛因、甲基安非他命分別係毒品危害防制條例所定之第
    一級毒品、第二級毒品，均不得非法持有、施用。是被告施
    用第一級毒品海洛因及施用第二級毒品甲基安非他命之所為
    ，係犯毒品危害防制條例第10條第1 項之施用第一級毒品罪
    及同條第2 項之施用第二級毒品罪；被告上開為供施用第一
    級毒品海洛因、第二級毒品甲基安非他命，而持有各該級毒
    品之低度行為，應各為施用之高度行為所吸收，均不另論罪
    。又被告所犯上開2 罪之間，係犯意各別，且犯罪時間、手
    段互異，自應予分論併罰。
  (二)按刑法第62條所規定之自首，以對於未發覺之罪，向有偵查
    權之機關或公務員自承犯罪，進而接受裁判為要件。而刑法
    第62條所謂發覺，固非以有偵查犯罪權之機關或人員確知其
    人犯罪無誤為必要，而於對其發生嫌疑時，即得謂為已發覺
    ；但此項對犯人之嫌疑，仍須有確切之根據得為合理之可疑
    者，始足當之，若單純主觀上之懷疑，要不得謂已發生嫌疑
    （最高法院72年臺上字第64 1號判例意旨參照）。經查，被
    告於99年9 月28日上午7 時20分許，在改制前臺中縣太平市
    ○○○街與宜新一街路口時，因案通緝為警李建志緝獲時，
    被告在有偵查權限之機關發覺其上開施用第一級毒品犯行前
    ，即在警局主動供出其於上開時間施用第一級毒品海洛因犯
    行，而自首接受裁判乙節，業經證人李建志於本院審理證稱
    ：伊緝獲被告後，不經意的詢問被告有無施用毒品，被告就
    自動坦承有施用第一級毒品海洛因，在被告主動坦承有施用
    第一級毒品之前，伊並無其他線索或依據懷疑被告施用第一
    級毒品等語甚詳（見本院卷第38頁反面、第39頁），復有李
    建志所製作之職務報告1 紙在卷可憑（見偵查卷第17頁），
    顯見被告固有毒品前科，然其確係在員警未有確切之根據得
    為合理之可疑之前，即自首其施用第一級毒品海洛因並接受
    裁判，是被告應係合於刑法第62條自首要件，爰依刑法第62
    條前段規定減輕其刑。另被告於警詢時並未主動供出施用第
    二級毒品犯行，而係員警將被告之尿液送驗，檢驗出甲基安
    非他命陽性反應後，始發覺被告此部分犯行，是被告施用第
    二級毒品犯行部分，不符刑法第62條之自首要件，附此敘明
    。
  (三)又被告有犯罪事實欄一所載之犯罪前科，於97年6 月4 日縮
    刑執行完畢乙節，有臺灣高等法院被告前案紀錄表在卷可憑
    ，其於有期徒刑執行完畢後5 年內故意再犯本件有期徒刑以
    上之2 罪，均為累犯，均應依刑法第47條第1 項之規定，加
    重其刑，且就所犯之施用第一級毒品犯行部分，依法先加後
    減。
  (四)爰審酌被告於強制戒治執行完畢釋放，並經判刑確定後，猶
    未能徹底戒絕毒品，再犯本件施用毒品犯行，足見其戒絕毒
    癮之意志不堅，未能體悟施用毒品對自己、家人造成之傷害
    及社會之負擔，惟念其於本院準備程序及審理中皆坦承犯行
    ，態度良好，其施用毒品並無危害他人，犯罪手段尚屬平和
    ，暨施用毒品者均有相當程度之成癮性及心理依賴，其犯罪
    心態與一般刑事犯罪之本質並不相同，應側重適當之醫學治
    療及心理矯治為宜等一切情狀，分別量處如主文所示之刑，
    並定其應執行之刑，以示懲儆。
據上論斷，應依刑事訴訟法第273 條之1 第1 項、第299 條第1
項前段，毒品危害防制條例第10條第1 項、第2 項，刑法第11條
前段、第47條1 項、第62條前段、第51條第5 款，判決如主文。
本案經檢察官陳雅瑩到庭執行職務。
中    華    民    國   100    年    5     月    16    日
                  刑事第十一庭  法  官  廖純卿
以上正本證明與原本無異。
如不服本判決應於收受判決後10日內向本院提出上訴書狀，並應
敘述具體理由；其未敘述上訴理由者，應於上訴期間屆滿後20日
內向本院補提理由書（均須按他造當事人之人數附繕本）「切勿
逕送上級法院」。
                                書記官  柳寶倫
中    華    民    國   100    年    5     月    16    日
附錄本案論罪科刑法條：
毒品危害防制條例第10條：
施用第一級毒品者，處6月以上5年以下有期徒刑。
施用第二級毒品者，處3年以下有期徒刑。